臺灣高等法院高雄分院刑事判決　　　　　　　　　　九十一年度上訴字第四六號
　　上　訴　人　台灣高雄地方法院檢察署檢察官
　　被　　　告　甲○○
　　指定辯護人　本院公設辯護人李佩娟
右上訴人因被告傷害致死案件，不服臺灣高雄地方法院九十年度訴字第二四二一號中
華民國九十一年二月六日第一審判決（起訴案號：臺灣高雄地方法院檢察署九十年度
偵字第一六三０九、一五九一二號），提起上訴，本院判決如左：
    主      文
原判決撤銷。
甲○○傷害人之身體，因而致人於死，處有期徒刑伍年。
    事  實
甲○○於民國八十、八十一、八十二年、八十四間，曾因違反麻醉藥品管理條例案件
，經台灣高雄地方法院分別判處有期徒刑五月、六月、七月、六月，最後已於八十五
年二月十八日執行完畢，於八十九年間，復因違反毒品危害防制條例案件，經同法院
簡易處刑有期徒刑六月，迄九十年十月八日方執行完畢，仍不知悔改，於九十年八月
十一日傍晚時分，與友人鍾金龍、鍾寶、蔡介相（以上三人均經檢察官不起訴處分確
定）相邀前往高雄縣岡山鎮壽天宮旁老人茶室內共同飲酒作樂，約同日十八時許，一
行四人飲畢正欲離去，適於門口遇酒後之陳敏城，陳敏城即對其等四人胡言亂語並出
語三字經侮辱，甲○○客觀上可預見若拳毆人體頭部，有致死亡結果之危險，一時氣
憤，竟基於普通傷害犯意，出拳毆擊陳敏城頭部，陳敏城因此不支倒地，頭後腦勺碰
撞地面，致生左額部擦傷二處（三．八×二公分，四×二公分）、右額部瘀傷一處（
二．五×二．五公分力瘀傷內有裂傷痕跡為一．七公分長）、右眼瘀傷一處（約一．
五×一．四公分小）、左顴部擦傷痕跡（約一．五×一．五公分）及右後枕部裂傷一
處（一．五×０．二公分大小，深０．三公分）、右後枕部有血腫形成（約十六×八
公分）、左後枕部有血腫形成（約十一×六公分）等傷勢，當場昏迷。甲○○見狀立
即與人合力將陳敏城抬至壽天宮廣場旁，嗣經路人報案並送高雄縣立岡山醫院急救，
終因頭部外傷併顱骨骨折、蜘蛛網膜下腔出血，於同日二十時二十分許，傷重不治死
亡。案經高雄縣警察局岡山分局報告臺灣高雄地方法院檢察署檢察官偵查起訴。
    理  由
一、訊據被告甲○○固坦認出拳毆打陳敏城之情，惟矢口否認前開傷害致死犯行，辯
    稱：我當時係打到陳敏城肩膀，陳敏城並未跌倒，陳敏城因喝酒，過來要打我，
    當時下雨，他竟自己滑倒，後頭部碰到地上云云。惟查：(一)右揭毆擊人頭部致死
    之事實，業據被告於警偵訊及原審調查中自白不諱，核與現場目擊證人陳晟泰警
    訊中所證陳情節相符；被告前開自白意旨一致直承：因氣憤被害人藉酒裝瘋、胡
    言亂語，因而出手毆擊其頭部一拳，陳敏城竟不支倒地，後腦勺撞及地面，當場
    昏迷等情，而被害人係因「摔傷並頭部外傷併顱骨骨折、蜘蛛網膜下腔出血」，
    傷重不治死亡，亦經台灣高雄地方法院檢察署檢察官督同檢驗員、法醫相驗、解
    剖並鑑定死因明確，製有相驗筆錄、解剖筆錄、相驗屍體證明書、驗斷書及解剖
    紀錄報告各一份在卷可憑，其中解剖紀錄報告載明：「右後枕部有血腫形成（約
    十六×八公分）、左後枕部有血腫形成（約十一×六公分）等傷勢：：，對死因
    看法：死者右後枕部有裂傷一處，解剖發現左右頭皮下有血腫形成，頭顱骨有骨
    折現象，腦部有蜘蛛網膜下腔出血現象，死者死亡原因為摔傷導致頭部外傷併顱
    骨骨折，蜘蛛網膜下腔出血而死亡」等語，其死因核與被告前開就被害人如何受
    其毆擊倒地，致後頭部碰撞地面過程之陳述完全吻合，前開自白自堪採信。是被
    告揮拳毆擊被害人頭部致倒地時並後部碰撞地面摔傷致死，其毆擊人頭部行為與
    被害人死亡，具有相當因果關係無訛，被告嗣後翻異前詞改辯稱：被害人死亡與
    其毆擊無關，自無可採。(二)被害人死亡後經解剖，並將其血液、胃內容物送驗結
    果，發現血液內之酒精濃度為0.276%(W/V)，胃容物之酒精濃度為0.369%(W/V)
    ，亦有法務部調查局（九○）陸（一）一字第九○○五七四二○號檢驗通知書一
    份附卷可參，被告自白所稱被害人案發前有酒醉並對伊及同行者言語挑釁，因而
    引發被告出拳毆擊，確屬實情。(三)此外，復有現場照片四張在卷可佐，本件事證
    明確，被告犯行堪予認定。
二、按頭部係人體致命部位，若施以重拳，常易致生命危險，乃吾人一般客觀易於預
    見。被告認知被害人甚有醉意，身體平衡與支配已不若常人，若施以肢體暴力攻
    擊，其身體自主控制能力必然降低，因其出手毆擊僅憑空拳，且僅攻擊一次，客
    觀上固難據以推認行為人主觀上有致人於死故意，被告應僅係出於普通傷害之犯
    罪故意無訛，然其傷害行為當時，客觀上既對其傷害之實施，可預見死亡之可能
    結果，是核被告所為，係犯刑法第二百七十七條第二項前段之傷害致死罪。本件
    係因被害人酒醉騷擾，因而引發被告不快，且為擺脫被害人之騷擾而出手毆打被
    害人，被害人就悲劇之發生亦相當與有原因，而被害人事發前處於酒後狀態，致
    不堪些微毆擊，即生重心不穩倒地，導致頭後腦部碰撞地面致死，客觀上非係被
    告拳毆（額部）所逕致成，依被告頭部正面僅「左額部擦傷二處（三．八×二公
    分，四×二公分）、右額部瘀傷一處（二．五×二．五公分力瘀傷內有裂傷痕跡
    為一．七公分長）、右眼瘀傷一處（約一．五×一．四公分小）、左顴部擦傷痕
    跡（約一．五×一．五公分）」等些微瘀、擦傷勢以觀，案發時被告出拳毆擊程
    度，應非嚴重，更無手持硬物等兇器之情，手段尚無兇殘情事，客觀上其犯罪手
    段所呈現對死亡結果預見程度，並無異常明顯之情，惟所犯係最輕本刑七年以上
    有期徒刑之重罪，法重情輕，尚有可堪憫恕之處，若處以最輕本刑，仍嫌過重，
    爰依刑法第五十九條之規定，酌量減輕其刑。被告犯罪事證明確，原審法院對其
    論罪刑固非無見。惟查，原判決認被告尚有可堪憫恕之處，若處以最輕法定本刑
    ，仍嫌過重，固無不妥，然本件被告之施加毆擊，足使被害人倒地後後枕部碰撞
    結果達「頭顱骨骨折現象」（詳解剖紀錄報告貳屍體解剖所見一之１所載），足
    見其毆擊使力亦屬非輕，況吾人面對酒醉狀態之人所為不理性舉止，本難逕以常
    人之侵犯等同視之，若稍加隱忍，悲劇本可避免，被告不能忍乙一時，出拳力道
    又未適當拿捏，致出人命，猶應受相當程度非難，犯後又未對被害人家屬有所補
    償，犯後態度尚屬非佳，原判決特別減刑要件後猶從輕量處三年八月，尚屬過輕
    ，原審檢察官承被害人家屬聲請執此以為上訴意旨（至特別減刑一節，上訴意旨
    則未特加指摘）即有理由，自應撤銷改判。審酌被告犯罪係因不堪被害人酒後無
    端騷擾及言語上侮辱，一時衝動失慮，致罹刑章，傷害手段固非兇殘，然其出手
    毆人力道未適當拿捏，致酒後之被害人失去重心倒地摔傷致命，犯後未對被害人
    家屬實質補償（按僅形式上達成民事和解，但並未實際付款），犯後態度難認良
    好等情及其他一切情狀，爰量處如主文第二項所示之刑。
據上論斷，應依刑事訴訟法第三百六十九條第一項前段、第三百六十四條、第二百九
十九條第一項前段，刑法第二百七十七條第二項前段、第五十九條，判決如主文。
本案經檢察官沈紹嘉到庭執行職務。
中      華      民      國    九十一    年      四      月     三十     日
                              臺灣高等法院高雄分院刑事第八庭
                                  審判長法官  郭雅美
                                        法官  張盛喜
                                        法官  洪兆隆
右正本證明與原本無異。
如不服本判決應於收受本判決後十日內向本院提出上訴書狀，其未述上訴理由者，
並得於提起上訴後十日內向本院補提理由書狀（均須按他造當事人之人數附繕本)「
切勿逕送上級法院」。
                                      書記官  吳福連
中      華      民      國    九十一    年      五      月     三       日
附錄論罪科刑法條：
中華民國刑法第二百七十七條
 (普通傷害罪)
傷害人之身體或健康者，處三年以下有期徒刑、拘役或一千元以下罰金。
犯前項之罪因而致人於死者，處無期徒刑或七年以上有期徒刑；致重傷者
，處三年以上十年以下有期徒刑。
                                                               Ａ
